臺灣高等法院刑事判決
110年度上訴字第2369號
上  訴  人  
即  被  告  巫泉逸



選任辯護人  賴玉梅律師
            王嘉斌律師
上列上訴人即被告因違反嚴重特殊傳染性肺炎防治及紓困振興特
別條例案件，不服臺灣新北地方法院109年度訴字第942號，中華
民國110年3月4日第一審判決（起訴案號：臺灣新北地方檢察署1
09年度偵字第14944號；移送併辦案號：臺灣新北地方檢察署109
年度偵字第24045號），提起上訴，本院判決如下：
    主      文
上訴駁回。   
巫泉逸緩刑叁年，並應於本判決確定後貳年內向公庫支付新臺幣
拾伍萬元。
    事實及理由
一、經本院審理結果，除證據部分補充「上訴人即被告巫泉逸於
    本院準備程序及審理時之自白（見本院卷第89、161頁）」
    外，認第一審以被告犯嚴重特殊傳染性肺炎防治及紓困振興
    特別條例第12條第1項之哄抬中央衛生主管機關公告之防疫
    器具、設備、藥品、醫療器材或其他防疫物資價格罪，判處
    有期徒刑1年，並諭知扣案如原判決附表一所示之物均沒收
    ；未扣案之犯罪所得新臺幣（下同）33萬4,696元沒收，於
    全部或一部不能沒收或不宜執行沒收時，追徵其價額。其認
    事用法、量刑及沒收之諭知均無不當，應予維持，並引用第
    一審判決書記載之事實、證據及理由（如附件）。
二、被告上訴意旨略以：原審量刑過重，伊認罪，請求從輕量刑
    云云。
三、本院查：
　㈠原判決依憑被告之供述（見臺灣新北地方檢察署【下稱新北
    地檢署】109年度他字第2195號卷【下稱他卷】二第305、30
    7、309頁、原審訴字卷第42至43、46、131至132頁）、證人
    林宜潔、游淑真於警詢、偵訊之證述（見他卷二第3至12、4
    3至51、59至84、267至281頁）、經濟部商工登記公示資料
    查詢、被告以原判決事實欄所載帳號於蝦皮、露天購物網站
    販售酒精之資料截圖、進銷貨明細資料、調查處人員蒐證、
    下單訂購資料截圖、蝦皮購物網站用戶賣家資料、法務部調
    查局臺北調查處就蝦皮購物網站帳號「lin00000000」、「d
    dshop2020」下載之交易紀錄（交易期間：民國109年3月18
    日至4月15日）、扣案手機翻拍畫面、社團法人新北市藥師
    公會109年11月18日新北市藥師昭字第0000000-0000函檢附
    附件（價格資料【銷貨單等】）、杏一醫療用品股份有限公
    司109年11月13日杏總字第200027號函檢附附件（訂單單價
    ）、家福股份有限公司109年11月16日109年家福法字第2020
    1116004號函、大樹醫藥股份有限公司109年11月6日大樹採1
    09字第11001號函暨檢附酒精價格一覽表、大潤發流通事業
    股份有限公司109年11月9日函暨檢附「75%、乙類成藥」酒
    精商品銷售列表各1份（見他卷一第27至312頁、他卷二第15
    至33、85至109、253至259、261至263、315至339、483至49
    1頁、新北地檢署109年度偵字第14944號卷【下稱偵卷】二
    第73、103至189、205至215、217至221、239至251、253至2
    57、275至287頁、偵卷三第35至193、199至205、449至450
    頁、原審訴字卷第65至113頁）等證據，認定本案被告犯嚴
    重特殊傳染性肺炎防治及紓困振興特別條例第12條第1項之
    哄抬中央衛生主管機關公告之防疫器具、設備、藥品、醫療
    器材或其他防疫物資價格犯行，已詳敘所憑之證據與認定之
    理由，並無任何憑空推論之情事，亦與經驗法則、論理法則
    無違。
　㈡按刑事審判旨在實現刑罰權之分配的正義，故法院對有罪被
    告之科刑，應符合罪刑相當之原則，使輕重得宜，罰當其罪
    ，以契合社會之法律感情，此所以刑法第57條明定科刑時應
    審酌一切情狀，尤應注意該條所列10款事項以為科刑輕重之
    標準，俾使法院就個案之量刑，能斟酌至當。而量刑輕重係
    屬事實審法院得依職權自由裁量之事項，苟已斟酌刑法第57
    條各款所列情狀而未逾越法定刑度，不得遽指為違法（最高
    法院72年台上字第6696號判例參照）。查原判決關於科刑之
    部分，已審酌刑法第57條各款規定之情狀（詳原判決第9頁
    第10至22行所載，本院卷第31頁），於法定刑度之內，予以
    量定，客觀上並無明顯濫權或失之過重之情形，亦未違反比
    例原則，核無違法或不當。被告雖於本院準備程序及審理時
    坦承犯行，然其因貪圖獲取高額利潤，竟趁嚴重特殊傳染性
    肺炎（COVID-19）擴散之國家危難時刻而為本案犯行，嚴重
    影響社會大眾權益及公衛安全，其行為應予非難，自不宜僅
    因其事後坦承犯行，即認原審之量刑有何違誤或不當而應予
    減輕。從而，被告提起本件上訴，以其至本院已坦承犯行為
    由，請求予以減輕其刑，為無理由，應予駁回。
  ㈢查被告前於97年間，因妨害家庭案件，經臺灣板橋地方法院
    （現更名為臺灣新北地方法院）以97年度易字第479號判決
    判處有期徒刑4月，上訴後，經本院以97年度上易字第2551
    號判決上訴駁回而確定，於98年2月20日因易科罰金而執行
    完畢後，5年以內未曾因故意犯罪受有期徒刑以上刑之宣告
    ，有本院被告前案紀錄表可稽，其一時失慮致罹刑典，本案
    犯罪期間非長，且於本院準備程序及審理時已坦承犯行，良
    有悔意，且案發之後，被告所經營、以75%藥用酒精等醫療
    用品批發零售為業之百斯特有限公司（下稱百斯特公司），
    因未再販售酒精而銷售量、收入銳減，有百斯特公司營業人
    銷售額與稅額申報書1份在卷可參（見本院卷第117至138頁
    ），信其經此偵審程序及科刑教訓後，應知所警惕，當無再
    犯之虞，倘令其入監執行，不利其日後復歸社會，基於社會
    人力資源之有效運用，非無再觀後效之餘地，因認對於被告
    所科之刑，以暫不執行為適當，爰依刑法第74條第1項第2款
    規定，宣告緩刑3年，以啟自新。又考量被告法治觀念薄弱
    ，本案所為犯行已窒礙國家政策之實施，並損及社會公眾權
    益及公衛安全，為填補被告本案犯罪所造成之危害，併促使
    其深刻記取教訓，確實惕勵改過，認被告及其辯護人表示：
    被告願向公庫支付10萬元以為緩刑宣告之條件等語（見本院
    卷第111、113、162頁），尚屬適當，然金額稍屬過低，爰
    依刑法第74條第2項第4款之規定，諭知被告應於本判決確定
    後2年內向公庫支付15萬元，被告於緩刑期間，倘違反上開
    負擔，情節重大，足認原宣告之緩刑難收其預期效果，而有
    執行刑罰之必要，得依刑法第75條之1第1項第4款規定，撤
    銷其緩刑之宣告，併此敘明。
據上論斷，應依刑事訴訟法第373條、第368條，判決如主文。
本案經檢察官劉文瀚提起公訴，檢察官陳雅詩移送併辦，被告提
起上訴，經檢察官鄭堤升到庭執行職務。
中　　華　　民　　國　　111 　年　　3 　　月　　10　　日
                  刑事第二十一庭審判長法　官  林怡秀
                                      法　官  劉元斐
                                      法　官  蔡羽玄
以上正本證明與原本無異。
如不服本判決，應於收受送達後20日內向本院提出上訴書狀，其
未敘述上訴之理由者並得於提起上訴後20日內向本院補提理由書
（均須按他造當事人之人數附繕本）「切勿逕送上級法院」。
                                      書記官  陳語嫣
中　　華　　民　　國　　111 　年　　3 　　月　　10　　日
附錄本案論罪科刑法條
嚴重特殊傳染性肺炎防治及紓困振興特別條例第12條
對於經中央衛生主管機關公告之防疫器具、設備、藥品、醫療器
材或其他防疫物資，哄抬價格或無正當理由囤積而不應市銷售者
，處五年以下有期徒刑，得併科新臺幣五百萬元以下罰金。
前項之未遂犯罰之。

附件
臺灣新北地方法院刑事判決
                                      109年度訴字第942號
公　訴　人　臺灣新北地方檢察署檢察官
被　　　告　巫泉逸　男　（民國00年0月00日生）
                    身分證統一編號：Z000000000號
                    住新北市○○區○○路000號
                    居新北市○○區○○路000號1樓
選任辯護人　王嘉斌律師
上列被告因違反嚴重特殊傳染性肺炎防治及紓困振興特別條例案
件，經檢察官提起公訴（109 年度偵字第14944 號）及移送併辦
（109 年度偵字第24045 號），本院判決如下：
    主  文
巫泉逸犯哄抬中央衛生主管機關公告之防疫器具、設備、藥品、
醫療器材或其他防疫物資價格罪，處有期徒刑壹年。
扣案附表一所示之物均沒收。未扣案之犯罪所得新臺幣參拾參萬
肆仟陸佰玖拾陸元沒收，於全部或一部不能沒收或不宜執行沒收
時，追徵其價額。
    事  實
一、巫泉逸係領有販賣藥品之許可執照字號（北府衛樹藥販字第
    6231076034號）之百斯特有限公司（下稱百斯特公司）負責
    人，以經營75% 藥用酒精等醫療用品批發零售為業，其透過
    網際網路，在蝦皮購物網站中，使用渠個人、員工林宜潔及
    百斯特公司名義註冊「f00000000 」、「Namie1977 」、「
    ddshop2017」、「eeoo1234」、「lin00000000 」及「ddsh
    op2020」帳號（共計6 個）；在露天購物網站，使用員工林
    宜潔之名義所註冊「f00000000 」帳號，販售75% 藥用酒精
    。緣因嚴重特殊傳染性肺炎（COVID-19）之防治，衛生福利
    部於民國109 年3 月18日以衛授疾字第1090100577號公告，
    將領有藥品許可證之藥用酒精及防疫清潔用酒精，增列入嚴
    重特殊傳染性肺炎防治及紓困振興特別條例第12條之防疫器
    具、設備、藥品、醫療器材或其他防疫物資內，不得哄抬價
    格。而於嚴重特殊傳染性肺炎（COVID-19）出現前，百斯特
    公司對外販售之藥用酒精價格為：「唐鑫」酒精75% 、500m
    l/1 箱（24瓶）新臺幣（下同）1,260 元（即每瓶52.5元）
    」、「唐鑫」酒精75% 、4 公升（4000ml）/ （桶）298 元
    （未稅）、「生發」酒精75% 、500ml/（瓶）50至53元及「
    生發」酒精75% 、4 公升（4000ml）/ （桶）293 元（未稅
    ），詎巫泉逸見嚴重特殊傳染性肺炎（COVID-19）出現後，
    民眾對酒精需求急迫殷切，認有機可乘，竟於109 年3 月18
    日起至同年4 月15日止，藉機哄抬藥用酒精之價格，將百斯
    特公司對外販售藥用酒精之價格定為：「生發」酒精75% 、
    500ml （瓶）75% 藥用酒精400 元至420 元、「唐鑫」酒精
    75% 、4 公升（4000ml）/ （桶）、「生發」酒精75% 、4
    公升（4000ml）/ （桶）2,600 元至2,730 元（嗣後又變更
    為840至924 元）。
二、案經法務部調查局臺北市調查處移送臺灣新北地方檢察署檢
    察官偵查起訴。
    理  由
一、訊據被告巫泉逸固坦承其係百斯特公司負責人，在COVID-19
    出現後，透過網路，以犯罪事實欄所載的方式，於109 年3
    月18日至4 月15日，以犯罪事實欄所載之價格，販售「生發
    」、「唐鑫」二品牌的500ml （瓶）、4000ml（桶）的75%
    藥用酒精，然矢口否認有何哄抬中央衛生主管機關公告之防
    疫器具、設備、藥品、醫療器材或其他防疫物資價格罪嫌，
    辯稱：109 年3 月時，公平交易委員會、警察局等單位有到
    我那邊，但是他們都沒有跟我說我的酒精可以賣多少錢，我
    也有打電話給法務部，但是法務部也沒跟我說可以賣多少錢
    ，我就自己看網路上的價格來訂，而且我當時成本增加很多
    ，若市場真的覺得我賣太貴，怎麼有可能跟我買，我沒有哄
    抬防疫物資價格等語（本院卷第166-168 頁）。
二、被告之辯護人為其辯護稱（審訴卷第75-81 頁、本院卷第17
    4-175 頁）：
㈠、我國是自由市場經濟國家，在法律公告藥用酒精為防疫物資
    以前，市場可以賣到多高的價格（例如本案的酒精，4000ml
    ，2000多元）都是自由經濟，哄抬物價應係指當法律公告藥
    用酒精為防疫物資時，賣家將防疫物資價格再拉高，使價格
    超越公告前的價格，如此方屬哄抬物價。
㈡、從當時的蝦皮網路商場來看，被告所販售的藥用酒精價格也
    不高，此可從消費者之評價中查知，佐以被告知悉藥用酒精
    被公告為防疫物資後，也有調降價格（以4000ml為例，自20
    00多元調降為900 多元），被告的行為當然非哄抬物價。
三、經查：被告係百斯特公司負責人，透過網路，在COVID-19出
    現前、後，以犯罪事實欄所載的方式，於犯罪事實欄所載的
    期間（COVID-19出現前、後及109 年3 月18日至4 月15日）
    ，以犯罪事實欄所載之價格，販售「生發」、「唐鑫」二品
    牌的500m l（瓶）、4000ml（桶）的75% 藥用酒精，此開事
    實經被告於本院審理時不爭執（本院卷第131-132 頁），亦
    與證人即百斯特公司員工林宜潔於警詢、偵查中的證述（他
    2195卷二第59-84 、第267-281 頁）及證人即正陽行國際有
    限公司負責人游淑真（百斯特公司之酒精供貨商）於警詢、
    偵查中的證述（他2195卷二第3-12、第43-51 頁）大致相符
    ，且有經濟部商工登記公示資料查詢（偵14944 卷第449-45
    0 頁）、被告以犯罪事實欄所載之帳號於蝦皮、露天販售酒
    精之資料截圖（他2195卷一第27-312頁、同卷二第85-109、
    315-339 頁、偵14944 卷二第205-215 、239-251 頁）、進
    銷貨明細資料（偵14944 卷二第73頁、他2195卷二第15-3 3
    、253-259 頁）、調查處人員蒐證、下單訂購的資料截圖（
    偵14944 卷二第103-189 、217-221 、253-257 頁）、蝦皮
    用戶賣家資料（偵14944 卷二第275-287 頁）、法務部調查
    局臺北調查處就蝦皮帳號「lin00000000 」、「ddshop2020
    」下載之交易紀錄（交易期間：109 年3 月18至4 月15；偵
    14944 卷三第199-205 頁）、扣案之手機翻拍畫面（他2195
    卷二第261-263 、483-491 頁、偵14944 卷三第35-193頁）
    在卷可參，堪信為真實。
四、本案之爭執點為被告於109 年3 月18日後，以犯罪事實欄所
    載的方式、價格販售藥用酒精的行為，是否構成嚴重特殊傳
    染性肺炎防治及紓困振興特別條例第12條第1 項所稱之「哄
    抬價格」？本院認定如下：
㈠、被告透過網路，以犯罪事實欄所載的方式，於109 年3 月18
    日至4 月15日，以犯罪事實欄所載之價格，販售「生發」、
    「唐鑫」二品牌的500ml （瓶）、4000ml（桶）的75% 藥用
    酒精，即係「哄抬價格」：
１、國家管制自由市場、經濟之理由：現代資本主義的自由經濟
    體制之理論，基於供需法則、市場機制的原理，追求利益極
    大化，並實現最佳的資源分配，但現代國家的政策往往不完
    全採用全然放任的自由經濟體制，國家仍會在某些情況干預
    市場，例如勞資間的權利義務、基本工資（勞動基準法）；
    公用事業的價格（例如依照天然氣事業法第32條，價格需要
    主管機關核定）；例如獨佔、寡佔的市場控制問題（公平交
    易法）；又或者天災、戰爭、重大疫情等異常事態引起的供
    需失調，國家會另行採取因應措施（例如921 大地震之緊急
    命令、嚴重急性呼吸道症候群防治及紓困暫行條例【SARS】
    、嚴重特殊傳染性肺炎防治及紓困振興特別條例【COVID-19
    】），確保社會安定與繁榮。在國家遭逢戰爭、天災、重大
    疫情等狀況，導致民生或戰爭、防疫物資有短缺狀況，若有
    人趁機實施囤積惜售或哄抬價格之行為，自由市場雖然有一
    定的調節能力，但是整個調節過程中需要「時間」去發酵，
    然戰爭、天災或重大疫情這種危害擴散極快的緊急狀態，是
    來不及讓自由市場逐漸調節的，國家考量到社會安定，且囤
    積惜售或哄抬價格本質的投機性跟暴利性，該等謀取「國難
    財」之人、行為有管制、規範必要，而國家的管制態樣有許
    多不同面向，例如「徵用」、「配售」或者以刑罰規制人民
    的囤積防疫物資、哄抬防疫物資價格的行為皆屬之。
２、哄抬防疫物資價格的意義：哄抬物資價格，常發生於需求或
    供給有突發性的衝擊，例如我國過去的921 大地震、SARS危
    機、國外的卡崔娜颶風（美國）等事件，本案所涉的嚴重特
    殊傳染性肺炎防治及紓困振興特別條例第12條，其立法理由
    載明係參考傳染病防治法第61條，而前條之立法則係參照嚴
    重急性呼吸道症候群防治及紓困暫行條例（SARS）第18條之
    3 而制定（詳見卷附之前開條文立法理由資料列印），佐以
    本案所涉的時空情境為嚴重特殊傳染性肺炎（COVID-19），
    與我國過往之SARS危機有相類似性，故前開暫行條例之立法
    理由及制定時的討論內容，得以作為法院解釋法律之參考，
    該暫行條例之院會紀錄討論內容為：「國內疫情嚴重，防護
    口罩一罩難求，不僅造成醫療院所人事重複使用，嚴重威脅
    第一線醫護人員的生命健康安全，一般民眾更是苦無管道購
    買口罩」、「有鑑於現行法令對於此種囤積居奇、哄抬物價
    的惡劣行徑無法予以規範.. . 該等謀取國難財之行為實有
    必要加以規範」（詳見卷附之立法院公報第92卷第34期院會
    紀錄），從法條文義或者前開條文的立法理由，哄抬物資價
    格應係指當一個民生或防疫基本物品在發生重大危機（包含
    但不限於疫情）或預期發生時而提高不合理價格。關鍵在於
    不合理之價格如何認定，本院認為可以從以下三個面向切入
    ：一、發生重大危機前的價格；二、與同期之市場比較；三
    、價格之提升是否係反應成本，被告是否有超乎過往時期之
    利潤。
３、本案被告於109 年3 月18日至4 月15日販售藥用酒精之價格
    遠超過其於COVID-19發生前的價格：被告於COVID-19發生前
    ，被告利用網路販賣的酒精價格如犯罪事實欄所載，經換算
    後，500ml 每瓶單價約為50-53 元；4000 ml 每桶單價約為
    293 元，然被告於COVID-19發生後且藥用酒精被公告為防疫
    物資後，被告販售的藥用酒精價格，500ml 每瓶單價約為40
    0-420 元；4000ml每桶單價約為840至2730元），500ml 每
    瓶之單價上漲約4 倍；4000ml每桶單價，依據不同的販售價
    格計算，也分別上漲1 倍至5 倍，此部分事實業經被告於本
    院審理時所坦承（本院卷第132 頁），並有被告以犯罪事實
    欄所載之帳號於蝦皮、露天之酒精販售資料截圖（他2195卷
    一第27-312頁、同卷二第85-109、315-339 頁、偵14944 卷
    二第205-215 、239-251 頁）、法務部調查局臺北調查處就
    蝦皮帳號「lin00000 000」、「ddshop2020」下載之交易紀
    錄（交易期間：109 年3 月18至4 月15日；偵14944 卷三第
    199-205 頁）在卷可佐，足徵被告於109 年3 月18日至4 月
    15日販售藥用酒精之價格遠超過其於COVID-19發生前的販售
    價格。
４、被告於109 年3 月18日至4 月15日，透過網路販售藥用酒精
    之價格，比一般零售、批發實體店面所販售的藥用酒精價格
    昂貴甚多：本院為釐清COVID-19發生後市面的藥用酒精價格
    ，職權向我國具有相當知名度的杏一醫療用品股份有限公司
    （下稱杏一公司）、大樹醫藥股分有限公司（下稱大樹公司
    ）、家福股份有限公司（下稱家福公司）、大潤發流通事業
    股份有限公司（下稱大潤發公司）函詢75% 藥用酒精於109 
    年3 月18日（藥用酒精經公告為防疫物資之日）後之價格變
    化，經上開機構函覆（內容略記載於附表二；本院卷第65-1
    13頁），其等價格遠遠低於被告於網路上所販售之價格，且
    上開公司多係以實體店面經營，依常情，不論是人力、房租
    等成本皆較網路販售為高，然其等關於藥用酒精之販售價格
    仍遠低於被告所販售之價格，足見被告所售之價格有其不合
    理之處。
５、本案被告於COVID-19發生後提升藥用酒精售價，並非反應成
    本，而係欲利用國家、人民遭受疫情危害之期間，賺取超乎
    過往時期之利潤：
⑴、被告於本院審查庭之109 年7 月23日準備程序時稱：我們進
    貨價格沒有增加，但我為了搶貨增加物流費用，等同增加成
    本等語（審訴卷第70頁）；於審理庭109 年10月20日準備程
    序時稱：上次我於準備程序中說物流成本增加，現要改稱應
    係營運成本相對有增加等語（本院卷第46頁）；於109 年11
    月24日準備程序，經本院訊問：本案物流成本是否有增加？
    被告沉默而未回應（本院卷第131 頁），被告供詞前後不一
    ，是否有被告所稱之成本增加一事，已有可疑，且至本案言
    詞辯論終結，被告仍未提出任何物流、營運成本增加的任何
    依據，被告所言，應係臨訟杜撰，無從採信。
⑵、再者，被告於109 年4 月15日經法務部調查局臺北調查處詢
    問時稱：我是做生意的人，當時市場的藥用酒精需求量大，
    我也想趁此機會抬高售價，以維持百斯特公司的營業額，但
    又不想要違反法律規定，所以才諮詢法務部的人員等語（他
    2195卷二第305 頁），又經調查員提示記載林宜潔供述之筆
    錄與被告閱覽，內容為：「當時被告訂出這樣的價格（每瓶
    單價840-924 元）我也覺得不合理，也擔心會有哄抬物價的
    後續違法問題，但他就是勸不聽，所以後來我就不管他了，
    讓他自己賣藥用酒精，我就負責賣噴頭壓頭及痠痛貼布」，
    被告答：證人林宜潔所言實在（他2195卷二第307 頁）；復
    經調查員提示記載正陽行國際有限公司負責人游淑貞（即被
    告的酒精供貨商）供述之筆錄與被告閱覽，內容為：「唐鑫
    公司告訴我百斯特公司在網路上賣的價錢太高了. . . 我聽
    說有藥局賣500ml/瓶酒精液，1 瓶賣120 元就被檢舉哄抬價
    格，我擔心巫先生價格賣這麼高可能也被檢舉，行政院消保
    會告訴我百斯特公司75% 酒精液4 公升/ 桶賣到2600元，我
    覺得這價格實在太高，所以我也有在電話裡提醒他」，被告
    答：證人游淑真所言實在等語（他2195卷二第309 頁）。由
    此足徵被告以犯罪事實欄所載之價格、方式販售藥用酒精，
    價格之高已令同公司之員工、供應商認為皆有哄抬物價之虞
    ，且渠等都有提醒被告，然被告卻未有改進，況依進銷貨明
    細及被告於準備程序之供述，被告成本未有明顯增加（本院
    卷第42-43 頁），若以每瓶藥用酒精的單品毛利觀之（粗略
    計算如附表三），其毛利暴增6 至25倍以上，被告顯係欲藉
    國家、人民受有疫情災害之際，利用人民對於防疫物資的突
    發性需求而導致市場暫時無法自身調節的緊急狀態，牟取不
    合理之利益。
㈡、被告及辯護人雖為上開辯稱，然查：
１、被告雖有詢問法務部、衛生福利部、公平交易委員會等機關
    ，究竟如何才會構成哄抬物價之刑事責任，然嚴重特殊傳染
    性肺炎防治及紓困振興特別條例的刑事法律條文，其構成要
    件與法律效果之解釋與適用，本即係法院依據個案，透過裁
    判形成解釋，渠等機關皆已回復渠等職權並無解釋、適用該
    條例之權責（他2469卷第71-80 頁），考量到被告於109 年
    3 月12日即經公平交易委員會現場調查，且被告的工作同仁
    林宜潔及供應商游淑真，皆已提醒被告的售價實在過高，有
    觸法之虞，但被告仍執意為之，顯係為了透過疫情災害，賺
    取更多承平時期賺不到之利潤。
２、辯護人雖以我國係自由市場經濟，認為哄抬防疫物資價格應
    係指109 年3 月18日，藥用酒精被公告為防疫物資後，行為
    人若再不合理地抬高售價，方屬違法。依辯護人之意，係指
    即使災害發生或迫近時，在國家尚未立法或公告為防疫物資
    前之任何漫天漲價，皆可避免責任，然國家的立法程序或者
    行政的公告程序，皆須有相當的籌備、進行時間，此為眾所
    周知之事，亦即嚴重災害、疫情之發生時，政府機關不可能
    零時差的迅速完成立法或行政公告程序。再者，考量到COVI
    D- 19 發生時我國的社會情狀，探詢嚴重特殊傳染性肺炎防
    治及紓困振興特別條例立法意旨（詳如本判決四㈠２所載），
    係為了社會安定，避免任何人透過國家危難之際大發國難財
    ，則法律施行或防疫物資公告前之不合理漲價，亦應調整回
    合理價格，方能避免刑事追訴、處罰。
３、雖被告於109 年4 月1 日起，於網路販售之藥用酒精有所降
    價（4000ml每桶單價自0000-0000 元降至840 至924 元），
    然不論從被告於疫情發生前的售價、同時期其他業者之售價
    、被告是否係因成本有所提升而為如此幅度之漲價的角度來
    看，被告將過往4000ml每桶單價400-420 元之藥用酒精提升
    價格至840 元至924 元，也難以脫免其係利用人民對於防疫
    物資的突發性需求而導致市場暫時無法自身調節的緊急狀態
    ，牟取法律所不允許之利益。
㈢、綜合上述，被告於本案的犯行已臻明確，應該依法論科。
五、論罪科刑：
㈠、核被告所為，係犯嚴重特殊傳染性肺炎防治及紓困振興特別
    條例第12條第1 項之哄抬中央衛生主管機關公告之防疫器具
    、設備、藥品、醫療器材或其他防疫物資價格罪。又臺灣新
    北地方檢察署檢察官移送併辦部分（109 年度偵字第24045
    號），與本案起訴書為同一事實，本院自應併予審論。
㈡、爰以行為人責任為基礎，審酌被告明知嚴重特殊傳染性肺炎
    係近期全體國人、新聞媒體及國際社會高度關注之重大公共
    衛生事件，該疾病之擴散造成我國民眾對於藥品或防疫物資
    之需求量大增，竟趁此危難時刻將已公告為防疫物資之藥用
    酒精以高於市價數倍之價格出售，哄抬價格，顯係利慾薰心
    ，欲乘此國家危難時刻大發國難財以獲取暴利，影響大眾權
    益及公共衛生安全，犯後又始終認為其行為正當、無違法之
    處，行徑大膽惡劣，犯罪動機、目的，俱無足憫，不宜輕縱
    。復考量被告於109 年3 月18日（即藥用酒精經公告為防疫
    物資日）後，對外販售藥用酒精之數量、價格、獲利，兼衡
    被告為大學畢業之教育程度，目前無業，但要扶養父母及兒
    子，且係家中主要經濟來源的生活狀況等一切情狀，量處如
    主文所示之刑。
六、沒收：
㈠、扣案如附表一編號1-4 所示之物，為被告所有，用以犯本案
    哄抬防疫物資所用之酒精（偵14944 卷三第483 頁），而附
    表一編號5-7 所示之物，被告於本院審理時自承為其所有，
    且係犯罪所用之物（本院卷第162-164 頁），依刑法第38條
    第2 項宣告沒收之。其餘扣案物，或無證據證明與本案有關
    （例如本案所扣之其餘3 支手機），或係被告用以營業、報
    稅之物（諸如銷貨明細、出貨單；偵14944 卷一第35-37 頁
    ），此等物品即使沒收，所能達成之預防效果也有限，且對
    於被告犯罪行為之不法、罪責評價並無影響，復不妨礙被告
    刑度之評價，認無刑法上重要性，更可能因執行程序，致生
    訟爭之煩及公眾利益之損失，且公訴意旨亦未聲請併予沒收
    ，是依刑法第38條之2 第2 項之規定，本院認無沒收或追徵
    之必要。
㈡、犯罪所得部分：
１、按「任何人都不得保有犯罪所得」係普世基本法律原則，修
    正後刑法第38條之1 規定犯罪所得之沒收或追徵，目的在剝
    奪犯罪行為人之實際犯罪所得，使其不能坐享犯罪之成果，
    以杜絕犯罪誘因及回復合法財產秩序，性質上屬類似不當得
    利之衡平措施，著重所受利得之剝奪，不問成本、利潤，均
    應沒收。
２、被告以犯罪事實欄所載之方式、價格販售藥用酒精，哄抬防
    疫物資價格，依交易明細記載，被告於109 年3 月18日起至
    4 月15日止，販售金額總計為33萬4,696 元（個別交易明細
    詳見偵14944 卷三第199-205 頁；計算方式為訂單總金額的
    加總【若該筆明細無訂單總金額欄，則以訂單小計欄加總】
    ），屬被告犯本案之犯罪所得，雖未扣案，仍應依刑法第38
    條之1 第1 項前段宣告沒收，並依同條第3 項規定，諭知於
    全部或一部不能沒收或不宜執行沒收時，追徵其價額。
七、依刑事訴訟法第299 條第1 項前段（依判決精簡原則，僅記
    載程序法條文），判決如主文。本案經檢察官劉文瀚提起公
    訴；檢察官陳雅詩移送併辦；檢察官高肇佑到庭執行職務。
中　　華　　民　　國　 110 　　年　　3 　　月　　4　　日
                   刑事第九庭審判長法  官  王綽光

                                   法  官  施吟蒨

                                   法  官  沈  易
以上正本證明與原本無異。
如不服本判決，應於判決送達後20日內敘明上訴理由，向本院提
出上訴狀 (應附繕本) ，上訴於臺灣高等法院。其未敘述上訴理
由者，應於上訴期間屆滿後20日內向本院補提理由書「切勿逕送
上級法院」。
                                    書記官  陳湘文
中　　華　　民　　國　 110　　年　　3 　　月　　5 　　日
附表一：

編號 扣案物名稱及數量 備註 1 生發公司4000ml酒精82瓶。 1.法務部調查局扣押物品目錄表編號A-1-1 至A-1-14（被告保管中）。 2.卷證出處：偵14944 卷三第483頁。 2 生發公司500ml 酒精92瓶。 1.法務部調查局扣押物品目錄表編號A-2-1 至A-2-4（被告保管中）。 2.卷證出處：偵14944 卷三第483頁。 3 生發公司4000ml酒精1瓶。 1.法務部調查局扣押物品目錄表編號A3（被告保管中）。 2.卷證出處：偵14944 卷一第39-43 頁；同卷三第483 頁。 4 生發公司500ml 酒精1瓶。 1.法務部調查局扣押物品目錄表編號A4（被告保管中）。 2.卷證出處：偵14944 卷一第39-43 頁；同卷三第483 頁。 5 手機2 支（門號分別為：0000000000、0000000000） 1.法務部調查局扣押物品目錄表編號A-5 以下）。 2.卷證出處：偵14944 卷　卷三第483 頁；本院卷第163頁。 6 隨身碟1個 1.法務部調查局扣押物品目錄表編號A-22。 2.卷證出處：偵14944 卷　卷三第485 頁；本院卷第163 頁。 7 電腦主機1 台 1.法務部調查局扣押物品目錄表編號A-23。 2.卷證出處：偵14944 卷　卷三第487 頁；本院卷第163 頁。 



附表二：

編號 機構 函覆內容 1 杏一公司 1.75% 乙類成藥酒精（品牌：醫強、克司博）500ml 於3 月前、後單價均為72元，加計噴頭為92元。2.75% 乙類酒精（品牌：克司博）4000ml於3 月前單價為424 元，3 月後單價為433 元，漲幅約2.1%。3.75% 乙類成藥酒精（品牌：醫強）4000ml於3 月前單價為449 元，3 月後單價為431 元，漲幅為-4% 。 2 大樹公司 75% 乙類成藥酒精（品牌：醫強、唐鑫），自109 年1 月起至6 月止，價格皆為500ml 單價65元，加計噴頭為90元；4000ml桶裝單價為400元。 3 家福公司 於疫情發生後，酒精價格約上漲30%。 4 大潤發公司 1.75% 乙類成藥酒精，價格係經本公司與供應商間，依市場機制及商業談判後協議決定，於109 年3 月18日前、後，本公司未調整售價。 2.台糖防疫期75% 酒精350ml ，單價為45元；唐鑫75% 酒精500ml ，單價75元，加劑噴槍為88元。 



附表三：

 COVID-19前（即109 年農曆年前）售價 COVID-19前（即109 年農曆年前）進貨成本 COVID-19前（即109 年農曆年前）毛利 COVID-19後（即109 年農曆年前）及109 年3 月18日後之售價。 COVID-19後（即109 年農曆年前）及109 年3 月18日後之進貨成本。 COVID-19後（即10 9年農曆年前）及109 年3 月18日後之毛利。 COVID-19發生前後之粗略毛利倍數 75% ，500ml （瓶）藥用酒精。 50-53 元 35元 ★15-18 元 400-420元 35元 ★365-385元。 約21-24 倍以上 75% ，4000ml（桶）藥用酒精。 293-298元 200元 ★93-98元 000-0000元 220元 ★000-0000元。 約6至25倍以上 備註： 1.粗略毛利倍數的計算方式（COVID-19前後之毛利，價低者與價低者相除，價高者與價高者相除）： ⑴500ml部分：365/15=24.33；385/18=21.39。 ⑵4000ml部分：620/93=6.67；2510/98=25.61。 2.卷證出處：本院卷第43、132頁